【裁判字號】    92,訴,1195
【裁判日期】    921224
【裁判案由】    毒品危害防制條例
【裁判全文】
臺灣高雄地方法院刑事判決                        九十二年度訴字第一一九五號
    公  訴  人  臺灣高雄地方法院檢察署檢察官
    被      告  甲○○
右列被告因違反毒品危害防制條例案件，經檢察官提起公訴（九十一年度毒偵字第七
二三四號），嗣因被告就被訴事實為有罪之陳述，本院並聽取當事人之意見後，改依
簡式審判程序進行，判決如左：
    主  文
甲○○施用第一級毒品，處有期徒刑捌月，扣案之第一級毒品海洛因柒包（驗後合計
淨重拾柒點柒肆公克，包裝重貳點參柒公克）、殘留第一級毒品海洛因之香菸壹支均
沒收銷燬之；又施用第二級毒品，處有期徒刑肆月，扣案殘留第二級毒品安非他命之
吸食器壹組沒收銷燬之。應執行有期徒刑拾壹月，扣案之第一級毒品海洛因柒包（驗
後合計淨重拾柒點柒肆公克，包裝重貳點參柒公克）、殘留第一級毒品海洛因之香菸
壹支、殘留第二級毒品安非他命之吸食器壹組均沒收銷燬之。
    事  實
一、甲○○前因違反麻醉藥品管理條例案件，經本院於民國八十六年八月一日以八十
    六年度訴字第二二三五號判處有期徒刑六月，並經台灣高等法院高雄分院於八十
    七年五月二十日以八十七年度上易字第二七○號駁回上訴確定；另前因違反肅清
    煙毒條例案件，經本院於八十六年八月二十九日以八十六年度訴字第三四八八號
    判處有期徒刑五年六月，並經台灣高等法院高雄分院於八十七年四月二十二日撤
    銷原判決，但仍判處有期徒刑五年六月確定。其後台灣高等法院高雄分院裁定定
    其應執行刑為五年九月，經於八十八年三月四日送監執行後，於九十年六月四日
    假釋出監，現假釋尚未期滿（未構成累犯）。甲○○前又因施用毒品案件，經本
    院裁定送觀察、勒戒後，因認有繼續施用毒品之傾向，再經本院裁定令入戒治處
    所施以強制戒治，於戒治期滿後，由台灣高雄地方法院檢察署檢察官於八十八年
    十月三十日以八十八年度戒偵字第七八號不起訴處分確定。詎甲○○猶不知悔改
    ，竟基於施用第一級毒品海洛因之犯意，於上開不起訴處分後之五年內即於九十
    一年十二月二日凌晨五時許，在其高雄市楠梓區○○○路一八四二巷二八號二樓
    住處，以將海洛因滲入香菸內再加以吸用之方式，施用第一級毒品海洛因乙次；
    復另基於施用第二級毒品安非他命之犯意，在上開時、地，再以玻璃球燒烤安非
    他命而吸用其所冒煙氣之方式，施用第二級毒品安非他命乙次。嗣為警於九十一
    年十二月二日下午三時二十分許，持本院所核發之搜索票，前往甲○○上開住處
    搜索，經採集其尿液送驗而查獲，並扣得第一級毒品海洛因七包（驗後合計淨重
    十七點七四公克，包裝重二點三七公克）、殘留第一級毒品海洛因之香菸一支、
    殘留第二級毒品安非他命之吸食器一組。
二、案經高雄縣政府警察局仁武分局報告台灣高雄地方法院檢察署檢察官偵查起訴。
    理  由
壹、程序方面：
    按本件被告甲○○所犯係死刑、無期徒刑、最輕本刑為三年以上有期徒刑以外之
    罪，其於準備程序就前揭被訴事實為有罪之陳述，經受命法官告知簡式審判程序
    之旨，並聽取其與公訴人之意見後，本院認無不得或不宜改依簡式審判程序進行
    之處，爰依刑事訴訟法第二百七十三條之一第一項、第二百八十四條之一，裁定
    本件由受命法官獨任進行簡式審判程序，合先敘明。
貳、實體方面：
  一、訊據被告甲○○對於右揭犯罪事實均坦承不諱，本院復審酌：
    (一)查被告前因施用毒品案件，經本院裁定送觀察、勒戒後，因認有繼續施用毒品
      之傾向，再經本院裁定令入戒治處所施以強制戒治，於戒治期滿後，由台灣高
      雄地方法院檢察署檢察官於八十八年十月三十日以八十八年度戒偵字第七八號
      不起訴處分確定之事實，有本院被告院內索引卡紀錄表、台灣高等法院被告全
      國前案紀錄表、台灣高雄地方法院檢察署刑案資料查註紀錄表各乙份在卷可按
      。是被告於涉本案之前，業已一犯施用毒品，並於強制戒治期滿後，經不起訴
      處分確定甚明。
    (二)次查，經警將被告遭查獲時所採取之尿液送驗結果，係呈嗎啡及甲基安非他命
      陽性反應，此有偵辦毒品案件嫌犯尿液採證檢驗對照表、高雄縣政府衛生局九
      十一年十二月九日九一煙檢字第二○三九號煙毒尿液檢驗成績書各乙紙在卷可
      稽；嗣經檢察官將該尿液再送複驗結果，亦均係呈嗎啡及（甲基）安非他命陽
      性反應，此有高雄醫學大學附設中和紀念醫院編號九二○二─一二二號濫用藥
      物尿液檢驗報告乙份附卷為憑。又查：
      (1)海洛因施用入人體後水解還原成嗎啡，再循嗎啡之代謝方式排出體外，業據
        行政院衛生署藥物食品檢驗局七十三藥檢壹字第○三○二二一號函說明綦詳
        ，且依醫學臨床實驗及根據英國藥學會出版Isolation and
        Indentification of Drugs乙書第二九三頁載明：海洛因經注射入人體後，
        在體內迅速水解成6Monoacety Imorphine，再緩緩繼續水解成嗎啡，然後再
        循嗎啡之代謝方式排出，同書第四三一至四三二頁並載有：嗎啡經注射入人
        體後，約百分之五十以上於八小時內自尿中排出，至二十四小時排出約百分
        之九十，但四十八小時後仍有微量可檢出等語。
      (2)甲基安非他命經口服投與後，約百分之七十於二十四小時內可自尿液中排出
        ，而尿液內含甲基安非他命成分之檢出，與投與安非他命的量、個人體質、
        檢驗儀器之精密度有關，通常採尿化驗是否呈陽性反應，應以投與後二十四
        小時內所採者為宜，此有行政院衛生署藥物食品檢驗局（八○）藥檢壹字第
        四五二九號函可查。
      (3)再者，前揭醫院尿液檢驗報告載明係以ＧＣ／ＭＳ（即氣相層析質譜儀分析
        法）方法檢驗，而該方法之原理係檢品經氣化後，通過層析管分離純化，再
        將純化後之成分循序送入質譜儀做個別鑑定。因質譜儀所測定之圖譜，在化
        學上被公認具有指紋特性，故可據以完全判定該檢品係為何種化合物。職是
        ，台北榮民總醫院即認為「若以氣相層析質譜儀（ＧＣ／ＭＳ）作藥物及其
        代謝產物之定性及定量分析，幾乎不會有偽陽性反應產生」，此經該院八十
        三年四月七日以八三北總內字第三○五九號函示明確。
      (4)準此而論，被告之尿液經以氣相層析質譜儀分析法檢驗，既係呈嗎啡及（甲
        基）安非他命陽性反應，顯見被告應有在前揭犯罪時間施用第一級毒品海洛
        因及第二級毒品安非他命之行為甚明。
    (三)此外，復有第一級毒品海洛因七包、香菸一支、吸食器一組扣案可稽。扣案毒
      品經送驗結果，確屬第一級毒品海洛因無訛（驗後合計淨重十七點七四公克，
      包裝重二點三七公克），有法務部調查局九十二年一月十五日調科壹字第二二
      ○○一四五二○號鑑定通知書在卷可稽；扣案之香菸一支、吸食器一組各經送
      驗結果，則分別呈現海洛因陽性反應及甲基安非他命陽性反應，此有高雄醫學
      大學附設中和紀念醫院編號九二○五─二五○號、九二○五─二五一號檢驗報
      告各乙份在卷足憑，可知扣案之香菸一支及吸食器一組各殘留有海洛因及安非
      他命，益見被告確有施用第一級毒品海洛因及第二級毒品安非他命無疑。
    (四)綜上所述，被告前曾一犯施用毒品，於強制戒治期滿，經檢察官不起訴處分確
      定，並在該不起訴處分後之五年內，再犯本件施用第一級毒品海洛因及施用第
      二級毒品安非他命，事證應屬明確，其犯行應堪認定。
  二、查海洛因及安非他命分屬毒品危害防制條例第二條第二項第一款所規定之第一
      級毒品及同條項第二款所規定之第二級毒品，核被告所為，係犯毒品危害防制
      條例第十條第一項施用第一級毒品罪及同條第二項施用第二級毒品罪。被告持
      有毒品，復進而施用，其持有毒品之低度行為，為施用毒品之高度行為所吸收
      ，不另論罪。被告所犯上開施用第一級毒品罪及施用第二級毒品罪間，犯意各
      別，罪名不同，應分論併罰之。本院審酌被告前因一犯施用毒品，甫因戒治期
      滿於八十八年十月三十日經不起訴處分，且前因違反麻醉藥品管理條例案件，
      經本院於八十六年八月一日以八十六年度訴字第二二三五號判處有期徒刑六月
      ，並經台灣高等法院高雄分院於八十七年五月二十日以八十七年度上易字第二
      七○號駁回上訴確定。另前因違反肅清煙毒條例案件，經本院於八十六年八月
      二十九日以八十六年度訴字第三四八八號判處有期徒刑五年六月，並經台灣高
      等法院高雄分院於八十七年四月二十二日撤銷原判決，但仍判處有期徒刑五年
      六月確定。其後為台灣高等法院高雄分院裁定定其應執行刑為五年九月，經於
      八十八年三月四日送監執行後，於九十年六月四日假釋出監，現假釋尚未期滿
      ，有前揭前科資料在卷足憑，是被告所為固未構成累犯，但其於短期內再為本
      案施用毒品犯行，顯不思悔改，自制力亦顯不佳；惟另考量被告於本院審理時
      即能坦承犯行，而其施用毒品行為於本質上係屬自我戕害行為，並未對社會造
      成直接而過鉅之損害，反社會性之程度應屬較低等一切情狀，酌情分別量處如
      主文所示之刑，並定其應執行之刑，以資懲儆。扣案之第一級毒品海洛因七包
      （驗後合計淨重十七點七四公克，包裝重二點三七公克），應依毒品危害防制
      條例第十八條第一項前段規定，併予宣告沒收銷燬之（其包裝因包覆該毒品，
      其上顯留有該毒品之殘渣，衡情自難與之剝離，當應整體視之為毒品，連同該
      包裝併予宣告沒收銷燬之），鑑驗耗用之第一級毒品海洛因既已滅失，自無庸
      宣告沒收銷燬。另扣案之前揭香菸一支、吸食器一組則分別呈現海洛因及甲基
      安非他命陽性反應，前已述及，顯見其上均殘留有第一級毒品海洛因及第二級
      毒品安非他命甚明，二者間顯難剝離，自應整體視為第一級毒品海洛因及第二
      級毒品安非他命，爰同依毒品危害防制條例第十八條第一項前段規定，均併予
      宣告沒收銷燬之。
參、併案退回部分（台灣高雄地方法院檢察署九十二年度毒偵字第七○二八號）：
    檢察官另認：被告於九十二年十一月二十六日或前一、二日，在不詳地點施用第
    一級毒品海洛因及第二級毒品安非他命各乙次，於九十二年十一月二十六日下午
    四時四十分許，在高雄市○○路三四六號為警以通緝犯逮捕，嗣經警採尿送驗而
    查獲，因認被告涉有毒品危害防制條例第十條第一項施用第一級毒品罪嫌及同條
    第二項施用第二級毒品罪嫌，與本院前開論罪科刑部分具有連續犯之裁判上一罪
    關係，遂移由本院併案審理等語。按連續犯之所謂出於概括犯意，必須其多次犯
    罪行為自始均在一個預定犯罪計劃以內，出於主觀上始終同一犯意之進行，若中
    途另有新犯意發生，縱所犯為同一罪名，究非連續其初發的意思，即不能成立連
    續犯（參照最高法院七十年度台上字第六二九六號判例意旨）。經查，被告固於
    本院審理中坦承於上開時間即九十二年十一月二十六日凌晨五時許有施用前揭毒
    品之犯行，但其辯稱除該犯行及前開論罪科刑之施用毒品犯行（九十一年十二月
    二日）等二次犯行外，並未再有其他施用毒品之犯行，此外亦查無其他積極證據
    足資證明被告確有其他施用毒品之犯行，自僅能認定被告只有上開二次施用毒品
    之犯行，而衡以被告於九十一年十二月二日施用毒品後，復於九十二年十一月二
    十六日即約一年後再施用毒品，此二犯行時間相隔甚久，顯然並未緊接，當難遽
    認被告確係出於概括犯意為之。況被告於本院審理時復自承：「我去年（即九十
    一年）十二月施用完畢後，就沒有想到繼續施用，後來因為被通緝，心情憂慮，
    所以才又於今年十一月施用這一次」等語，可見被告於九十一年十二月二日施用
    毒品犯行之初，並未有於九十二年十一月二十六日施用毒品犯行之預定犯罪計畫
    ，其於九十二年十一月二十六日之施用毒品犯行，乃係中途另行起意所為，揆諸
    上開判例意旨，上開二犯行當無連續犯之裁判上一罪關係。是以，上開併案之部
    分既與前開論罪科刑部分無連續犯之裁判上一罪關係，本院依法自無從併案審理
    ，爰將檢察官移送併案審理之部分退回，由檢察官續行偵查，特此敘明。
據上論斷，應依刑事訴訟法第二百七十三條之一第一項、第二百八十四條之一、第二
百九十九條第一項前段，毒品危害防制條例第十條第一項、第二項、第十八條第一項
前段，刑法第十一條、第五十一條第一項第五款、第九款、第十款，判決如主文。
本案經檢察官彭斐虹到庭執行職務。
中      華      民      國    九十二    年     十二     月    二十四    日
                              臺灣高雄地方法院刑事第六庭
                                  法  官  陳信旗
右判決正本證明與原本無異。
如不服本判決，應於送達後十日內，向本院提出上訴狀。
                                  書記官  張家榮
中      華      民      國    九十二    年     十二     月    二十四    日
附錄本判決論罪之法條：
毒品危害防制條例第十條第一項
    施用第一級毒品者，處六月以上五年以下有期徒刑。
毒品危害防制條例第十條第二項
    施用第二級毒品者，處三年以下有期徒刑。


司法院資訊處製作；財團法人民間司法改革基金會備份。
